【裁判字號】    98,簡上,422
【裁判日期】    990113
【裁判案由】    竊盜
【裁判全文】
臺灣臺北地方法院刑事判決             98年度簡上字第422號
上  訴  人
即  被  告  甲○○
上列被告因竊盜案件，不服本院中華民國98年9月17日98年度簡
字第3582號第一審簡易判決（聲請簡易判決處刑案號: 臺灣臺北
地方法院檢察署98年度偵字第15398號），提起上訴，本院管轄
第二審之合議庭審理，並判決如下：
    主  文
上訴駁回。
    事  實
一、甲○○於民國98年6月24日15時30分許，騎乘不詳車牌號碼
    之機車，至臺北縣深坑鄉○○路○段71號旁「金時代自助洗
    車場」內洗車。惟一入該洗車場後，即見乙○○（聲請書誤
    載為林冠鈜）所有之背包放置在置物架上，乙○○則正在隔
    鄰洗車間內洗車。其竟意圖為自己不法之所有，徒手竊取乙
    ○○所有之上開背包（內裝有行動電話1支、黑色皮夾1只【
    皮夾內有現金新臺幣《下同》400元、國民身分證1張、健保
    卡1張、行車執照1張、駕駛執照1張、滬江高中學生證1張、
    中國信託提款卡1張、中華郵政提款卡1張】）。得手後，隨
    即騎乘機車離開現場。乙○○見甲○○騎車進入並未洗車即
    離去，警覺有異，經目視置物架後，發現背包已遭甲○○取
    走，立即騎車自後追趕。待追行至北深路三段31號前，見甲
    ○○迴車，乙○○立即大聲呼喊「小偷」，甲○○始行停車
    ，並當場交還上開背包。經乙○○報警前來處理，始悉上情
    。
二、案經乙○○訴由臺北縣政府警局新店分局報告臺灣臺北地方
    法院檢察署檢察官偵查聲請簡易判決處刑。
    理  由
一、訊據被告甲○○固坦承於上開時間，騎乘機車至上開洗車場
    洗車時，取走告訴人乙○○所有放置在洗車隔內之置物架上
    背包後，未洗車即行離去。其後在告訴人追趕至北深路31號
    前，將背包返還予告訴人等情不諱，惟矢口否認有何竊盜之
    犯行，並辯稱:我並沒有偷背包，當天我至洗車場，因車上
    有小狗，我要找地方安置小狗，且引擎還很熱，不適宜洗車
    。我發現那個背包後，我以為是前一個人忘記帶走，想先把
    背包拿去交給警察，所以沒有洗車就拿著背包離開云云。惟
    查:
  (一)被告於上開時間，騎乘機車至上開洗車場洗車時，見告訴人
    所有之背包放置在置物架上，未洗車即取走告訴人所有之背
    包離去，在遭告訴人追及後，始返還上開背包等情，為被告
    所不爭執，並據證人即告訴人乙○○於本院審理時結證:當
    天我在機車洗車區最左邊的那格洗車，包包及安全帽放在置
    物架上。洗完車，要進行打蠟時，隔壁那格在噴水，所以我
    將機車移到最右邊，但是包包沒有移動，因為我的東西都是
    放在那格。在打蠟時，眼角餘光有看到有人騎摩托車進來，
    那台車進來大約2、3分鐘就走了。我抬頭看，發現那台車沒
    有洗車，而我的包包不見了，我就趕快去追那台車。追被告
    過程中看到我的包包掛在被告的機車腳踏板那邊。車上有狗
    。被告是往往深坑的方向騎，我摔車跌倒站起來喊被告。遇
    到紅燈被告沒有停車進行迴轉，被告看了我一下就繼續迴轉
    。我站起來跑過去追他，用手擋住被告，把被告攔下來。我
    問被告拿我包包幹什麼，被告確認這個包包是我的就還我等
    語在案，並有扣押筆錄、扣押物品目錄表、扣案物照片、贓
    物認領保管單、洗車場現場照片在卷可稽（參偵字第17、21
    -28頁）。
  (二)被告雖辯稱:係因認為該背包應是前面洗車前所留下，所以
    想先把背包拿去交給警察，沒有洗車就拿著背包離開云云。
    查，被告之住居所係在臺北市文山區，本案失竊地點在臺北
    縣深坑鄉，二地有相當距離。而該失竊地點係專供不特定民
    眾自助洗車之場所。被告亦供承係因擬清洗機車之故，始進
    入上開洗車場。顯見被告至本案失竊地點之目的單一且極為
    明確。衡情被告進入洗車場既係為清洗機車，其理應進行自
    助洗車之相關準備事宜為是。但被告自承進入洗車場後，見
    置物架上放置背包1只，斯時告訴人仍在現場洗車，其竟不
    向告訴人出聲詢問究否物主，而是用手移動包包2次（參本
    院98年12月30日審判筆錄第8頁）。見告訴人沒有反應，即
    著手打開皮夾查看財物，發現內有現金，立即攜之離去。顯
    見其移動包包2次之動作，無非係在試探一旁的告訴人是否
    將注意力放在該置物架上之財物。倘若被告主觀上認為置物
    架上之物品非告訴人所有，而屬他人遺失或遺忘物，有送至
    當地派出所供失主招領之必要。惟查，該背包中之皮夾，其
    內除有上述現金外，並有諸多重要之證件，對任何人而言均
    屬即為重要之物。衡情遺失或遺忘之人，應會於發現後立即
    返回現場尋找。而將遺失或遺忘之物送至警局招領非屬緊急
    而須立即處理之事項。是被告理應將背包放回原置物架，先
    進行自己原先之洗車計畫，並同時等候是否有遺失之人返回
    尋物，始為正道。被告殊無放棄自己原先之洗車計畫，立即
    攜包離開之必要。又證件係尋找失主最明確且直接之方式，
    且告訴人之證件係放置在皮夾打開後之最外層，一見即知，
    但被告竟完全未抽出證件查看，反而略過證件只查看皮夾中
    內層有無現金，並在確認背包之皮夾有現金存放其內，即攜
    之離去。益證其查看背包之目的，無非係為確認其內有無存
    放金錢或有價值之財物。此外，承證人乙○○之上開證詞，
    其當時放置在置物架上之物品，除有前述裝有財物之背包外
    ，尚有安全帽。其若係有心幫助失主，何以只留意裝有財物
    之背包，並攜之離開，而對於同放置物架上之安全帽視而不
    見。本院綜合被告進入洗車場後，只在現場待了2、3分鐘之
    短暫時間，且在其發現告訴人放置之背包後，不出聲詢問告
    訴人，而默默動手移送背包2次試探告訴人，見告訴人無反
    應，立即打開皮夾查看內容物時，完全不看放置在皮夾外層
    之證件，僅直接查看內層有無現金，待確認內有財物後，立
    即攜之離開現場等各項事證，足認被告確係趁告訴人專注洗
    車，而竊走告訴人之財物，其有不法所有之意圖至為顯然。
    其上開所辯，無非是臨訟推諉之詞，不足採信。
  (三)綜上，本件被告竊盜之犯行，事證明確，洵堪認定，應依法
    論科。
二、核被告所為，係犯刑法第320條第1項之竊盜罪。原審判決以
    被告前開犯行，事證明確，依刑事訴訟法第449條第1項前段
    、第3項，刑法第320條第1項、第41條第1項前段，刑法施行
    法第1條之1等規定，量處被告拘役10日，及諭知易科罰金之
    折算標準，其認事用法及量刑均屬妥適，原判決並無違誤。
    被告仍執陳詞，否認犯行，為無理由，應予以駁回。
據上論斷，應依刑事訴訟法第455條之1第1項、第3項、第368條
，判決如主文。
本案經檢察官蔡彥守到庭執行職務
中    華    民    國    99    年    1     月    13    日
                  刑事第四庭  審判長法  官  郭惠玲
                                    法  官  李明益
                                    法  官  李桂英
上正本證明與原本無異。
不得上訴。
                                    書記官  嚴君珮
中    華    民    國    99    年    1     月    13    日
附錄本案論罪科刑法條：
中華民國刑法第320條
（普通竊盜罪、竊佔罪）
意圖為自己或第三人不法之所有，而竊取他人之動產者，為竊盜
罪，處5年以下有期徒刑、拘役或5百元以下罰金。
意圖為自己或第三人不法之利益，而竊佔他人之不動產者，依前
項之規定處斷。
前二項之未遂犯罰之。

司法院資訊處製作；財團法人民間司法改革基金會備份。
